【裁判字號】    88,交上易,555
【裁判日期】    890126
【裁判案由】    過失致死
【裁判全文】
臺灣高等法院刑事判決                  八十八年度交上易字第五五五號
    上  訴  人  臺灣桃園地方法院檢察署檢察官
    被      告  乙○○
右上訴人，因被告過失致死案件，不服臺灣桃園地方法院八十八年度交易字第九八號
，中華民國八十八年十一月三日第一審判決（起訴案號：臺灣桃園地方法院檢察署八
十七年度偵字第一００七六號、八十八年度偵字第二五七號）提起上訴，本院判決如
左：
    主      文
上訴駁回。
    理      由
一、公訴意旨略以：被告乙○○係西陵電子股份有限公司業務員，於民國八十七年六
    月九日中午十二時三十分許，駕駛車號ＢＦ─三八五一號小型客貨兩用車（俗稱
    廂型車）為公司送貨，沿桃園縣中壢市○○○路，由平鎮往桃園方向行駛，途經
    桃園縣中壢市○○○路與新中北路交岔路口，本應注意行經號誌交岔路，應減速
    慢行，作隨時停車之準備，以防止危險發生，且依當時情形，並無不能注意之情
    事，竟疏未注意撞及亦疏未注意減速慢行而同有過失之被害人盧朝業騎乘之車號
    ＩＢＸ─八六二號機車，致被害人盧朝業受有顱內出血、頭部外傷等傷害，經送
    醫不治死亡，因認被告乙○○涉犯刑法第二百七十六條第一項罪嫌云云。
二、按犯罪事實應依證據認定之，無證據不得推定其犯罪事實，又不能證明被告犯罪
    者，應諭知無罪之判決，此於刑事訴訟法第一百五十四條及同法第三百零一條第
    一項分別定有明文。又按事實之認定，應憑證據，如未能發現相當證據，或證據
    不足以證明，自不能以推測或擬制之方法，以為裁判基礎，最高法院著有四十年
    臺上字第八六號判例可循。再按刑法上之過失犯，以行為人對於結果之發生應注
    意能注意而不注意為成立要件，且必須危害之發生，與欠缺注意，具有因果聯絡
    關係，始能成立，如另有發生危害之獨立原因者，則行為人縱有過失，與該項危
    害發生之因果關係，已失其聯絡，自難令負刑法上過失之責，最高法院亦著有二
    十三年上字第五二二三號及第二十六年上字第一七五四號判例足資參照。
三、訊據被告乙○○雖供稱：渠未闖紅燈，時速四十公里，因前後車均以相同速度行
    駛，渠因綠燈直行未減速慢行，被害人駕駛機車由新中北路往大湳方向行駛，機
    車前頭來撞渠客貨兩用車左側車箱等語。而公訴人認被告涉犯刑法第二百七十六
    條第一項過失致死罪，無非以警製道路交通事故調查表（一）、（二）各一紙推
    論被告有此犯行為其論據之依據。
四、經查：
    (1)被告乙○○於警訊時供稱：「我駕駛小自客貨車由平鎮往桃園方向沿中壢市○
      ○○路往內壢方向行駛，至肇事路口前，我跟一部自小客車綠燈一直向前行駛
      ，突然該機車從我車左後方撞上，我立即靠右停車。」，於檢察官訊問時亦稱
      ：「我行駛方向是綠燈，當時我沒有變換車道，也沒有看到這部機車要靠過來
      」等語，而被害人盧朝業騎機車係沿新中北路往大湳方向行駛，業據其家屬盧
      廷業供稱係其父中午回家休息必行之路線云云。因之，兩車肇事地點在中壢市
      ○○○路、新中北路有號誌之四線道交岔路中網狀地帶，當時行車管制號誌正
      常運作，亦據台灣省桃園區車輛行車事故鑑定委員會函復在卷（見偵字第二五
      七號卷）。並有道路交通事故調查報告表在卷可稽。
    (2)證人警員丙○○在原審證稱：機車輪子向右側，是往左側倒，前輪往平鎮方向
      ，機車撞擊點在前輪左下側，小型客貨兩用車撞擊點是在左側車廂中間，前輪
      後我打勾處（見原審八十八年十月四日訊問筆錄後附第一頁上方照片）可能是
      撞擊點等語，原審參酌附卷之前揭被告駕駛之小型客貨兩用車及上開被害人騎
      乘之機車之車損照片共二十五張並核對前揭被告駕駛之小型客貨兩用車及上開
      被害人騎乘之機車之車損部位後，認證人丙○○所證：上開機車之前輪左下側
      撞擊前揭小型客貨兩用車之左前輪後側，即證人丙○○打勾處為兩車撞擊點乙
      節，應堪採信，而被害人之子甲○○對證人所言並無意見，如依被告所述撞擊
      點係在其畫圈處，即前揭小型客貨兩用車之左側車廂中間窗戶下方部位，則與
      上開機車之車損位置高度相差數十公分之遠，與常理不符。
    (3)由附卷之兩車車損照片及道路交通事故調查表可知上開機車之前輪左下側撞擊
      前揭小型客貨兩用車之左前輪後側，即證人丙○○打勾處為兩車撞擊點，被告
      乙○○駕駛之前揭小型客貨兩用車係左側車廂之左前輪後側部位遭撞擊，由其
      乘坐之駕駛座位置，無從注意其左側後方來車，雖被告乙○○自承當時其係隨
      前後車以相同速度前進，未減速慢行，然其既無從注意自左後側駛來之被害人
      騎乘之上開機車，係被害人騎乘上開機車未注意號誌燈指示減速慢行而撞及被
      告駕駛之前揭小型客貨兩用車左前輪後側，肇致本件車禍，致被害人受有顱內
      出血、頭部外傷等傷害，經送醫不治死亡，被告行經有號誌交岔路口依號誌燈
      之指示行駛未減速慢行，並無違背交通安全規則第九十三條、第一百零二條第
      一款之規定，被告自認行經交岔路口未減速慢行係對無號誌交岔路口應減速慢
      行之誤解，併此敘明。
    (4)本件車禍發生原因係被害人騎乘上開機車未注意減速慢行而撞及被告駕駛之前
      揭小型客貨兩用車，致被害人盧朝業受有顱內出血、頭部外傷等傷害，經送醫
      後不治死亡之間，自難令被告負過失之責，被害人家屬即告訴人雖以被告駕駛
      客貨兩用車肇事後停在新中北路往市區方向之右側停靠，因認被告駕駛該車在
      該交岔路口係欲左轉而肇事，否則客貨兩用車何以會停放在左彎後之路口，且
      新中北路係由左下方往右上方之方向與環中東路相交，依盧朝業行駛方向撞擊
      點應在前輪右側而非左側云云，惟查被告於肇事後警訊時即供明其客貨兩用車
      左後方遭機車撞上，當即停靠其行車方向右邊停車打電話報警（見相驗卷第六
      頁背面），且依道路交通事故調查報告表所繪現場圖，被害人係沿新中北路由
      市區往大湳方向行駛，被告係沿環中東路由平鎮往內壢方向行駛，在交岔路口
      網狀地帶肇事，撞擊點係機車前頭撞擊客貨兩用車左前輪下方委無疑義，不可
      能在右側，告訴人所述各點並無實據，委屬推測之詞，並不足採。
五、綜上所述，並無證據足資證明被告乙○○有何過失犯行，原審以不能證明被告犯
    罪，因而諭知被告無罪之判決，經核於法並無違誤，公訴人上訴意旨徒以盧朝業
    騎乘機車行向不明，肇事地點有號誌交岔路口，被告有無闖越紅燈導致肇事又不
    予舉證，任意指摘原判決不當，難認有理由，應予駁回。
據上論斷，應依刑事訴訟法第三百六十八條判決如主文。
本案經檢察官覃正祥到庭執行職務。
中     華     民     國    八十九   年       一       月     二十六     日
                             臺灣高等法院刑事第二庭
                                 審判長法  官  戴  章  甫
                                       法  官  林  銓  正
                                       法  官  黃  金  富
右正本證明與原本無異。
檢察官如不服本判決應於收受送達後十日內向本院提出上訴書狀，其未敘述上訴之理
由者並得於提起上訴後十日內向本院補提理由書（均須按他造當事人之人數附繕本）
。
                                       書記官  鄭  靜  如
中     華     民     國    八十九   年       一       月     三十一     日


司法院資訊處製作；財團法人民間司法改革基金會備份。
